【裁判字號】    95,訴,473
【裁判日期】    950331
【裁判案由】    毒品危害防制條例
【裁判全文】
臺灣彰化地方法院刑事判決               95年度訴字第473號
公  訴  人  臺灣彰化地方法院檢察署檢察官
被      告  甲○○
上列被告因違反毒品危害防制條例案件，經檢察官提起公訴（95
年度毒偵字第507 號），本院合議庭裁定由受命法官獨任進行簡
式審判程序，茲判決如下：
    主  文
甲○○施用第一級毒品，累犯，處有期徒刑壹拾月，扣案之第一
級毒品海洛因壹包（淨重零點零貳公克、空包裝重零點壹玖公克
）沒收銷燬之；注射針筒壹支沒收。
    犯罪事實
一、甲○○曾於民國81年間，因竊盜案件，經本院以81年度訴字
    第195 號刑事判決判處有期徒刑1 年，經上訴由臺灣高等法
    院臺南分院以81年度上訴字第1513號刑事判決上訴駁回確定
    ；復於82年間因違反肅清煙毒條例、麻醉藥品管理條例等案
    件，經臺灣臺南地方法院以82年度訴字第1078號刑事判決分
    別判處有期徒刑3 年1 月、5 月，應執行有期徒刑3 年4 月
    確定後，經移送接續執行，於83年5 月6 日因縮短刑期假釋
    出監並付保護管束，復於假釋保護管束期間，於85年間因違
    反肅清煙毒條例、麻醉藥品管理條例等案，經本院以85年度
    訴字第376 號刑事判決分別判處有期徒刑3 年2 月、4 月，
    應執行有期徒刑3 年3 月，經上訴由臺灣高等法院臺中分院
    以85年度上訴字第1859號刑事判決撤銷原審判決，分別判處
    有期徒刑3 年8 月、10月，應執行有期徒刑4 年1 月確定，
    並經撤銷假釋，應執行殘刑有期徒刑2 年9 月8 日，而接續
    執行，於89年5 月23日因縮短刑期假釋出監並付保護管束，
    復於假釋保護管束期間，於90年間因施用毒品並經撤銷假釋
    ，應執行殘刑有期徒刑2 年11月26日，於93年8 月2 日因縮
    短刑期執行完畢。其前於90年間因施用毒品案件，經本院以
    90年度毒聲字第695 號裁定送勒戒處所觀察、勒戒後，認有
    繼續施用毒品之傾向，經本院以90年度毒聲字第1950號裁定
    令入戒治處所施以強制戒治，並以90年度毒聲字第4036號裁
    定停止戒治付保護管束，於91年5 月8 日保護管束期滿視為
    強制戒治執行完畢，經臺灣彰化地方法院檢察署檢察官以91
    年度戒毒偵字第520 號、第521 號為不起訴處分確定。復於
    94年間因施用第1 、2 級毒品案件，經本院於94年11月16日
    以94年度訴字第1842號刑事判決分別判處有期徒刑8 月、4
    月，應執行有期徒刑11月，經上訴由臺灣高等法院臺中分院
    以95年度上訴字第65號審理中，並於95年1 月19日撤回上訴
    確定。詎其不知悔改，明知海洛因業經公告為毒品危害防制
    條例第2 條第2 項所列管之第1 級毒品，不得非法持有、施
    用，復基於施用第1 級毒品海洛因之犯意，於前揭強制戒治
    執行完畢釋放後5 年內，於95年1 月19日晚上8 時30分，在
    其位於彰化縣員林鎮溝皂里溝皂巷10號住處，將海洛因摻水
    以注射針筒注入體內之方式，施用第1 級毒品海洛因1 次。
    嗣經警方於95年1 月20日上午10時30分，持本院核發之搜索
    票，在其上揭住處內搜索而查獲，並扣得第1 級毒品海洛因
    1 包（淨重0.02公克、空包裝重0.19公克）及其所有供施用
    第1 級毒品海洛因之注射針筒1 支，且於95年1 月20日下午
    3 時11分採尿送驗後，始知上情。
二、案經彰化縣警察局員林分局報請臺灣彰化地方法院檢察署檢
    察官偵查起訴。
    理  由
一、本案被告甲○○所犯係死刑、無期徒刑、最輕本刑為3 年以
    上有期徒刑以外之罪，其於準備程序就前揭被訴事實為有罪
    之陳述，經受命法官告知簡式審判程序之旨，並聽取其與公
    訴人之意見後，本院認無不得或不宜改依簡式審判程序進行
    之處，爰依刑事訴訟法第273 條之1 第1 項、第284 條之1
    ，裁定本案由受命法官獨任進行簡式審判程序，合先敘明。
二、訊據被告對其於上揭時、地，施用第1 級毒品海洛因之事實
    ，於本院審理時（參見本院95年3 月30日審判筆錄）坦承不
    諱，此有查獲扣案物品照片3 張（參見臺灣彰化地方法院檢
    察署95年度毒偵字第507 號偵查卷宗第28頁至第30頁）附卷
    可參，並有扣案粉末1 包，經送驗後，係第1 級毒品海洛因
    （淨重0.02公克、空包裝重0.19公克），此有法務部調查局
    95年3 月7 日調科壹字第140012668 號鑑定通知書1 紙（參
    見本院卷宗）附卷可稽。且有被告所有供施用第1 級毒品海
    洛因之注射針筒1 支扣案可證，業經被告於本院審理中供明
    在卷。另查：
  (一)被告係於95年1 月20日下午3 時11分，經臺灣彰化地方法院
    檢察署委託警方採集被告尿液送驗結果，呈嗎啡陽性反應，
    此有彰化縣衛生局95年2 月6 日煙檢字第950398號煙毒尿液
    檢驗成績書及委託驗尿代號與真實姓名對照認證單各1 紙（
    參見臺灣彰化地方法院檢察署95年度毒偵字第507 號偵查卷
    宗第31頁、第53頁）附卷可稽，足見被告確有施用第1 級毒
    品海洛因之事實無訛。
  (二)按海洛因施用入人體後水解還原成嗎啡，再循嗎啡之代謝方
    式排出體外，業據行政院衛生署藥物食品檢驗局73藥檢壹字
    第030221號函說明綦詳，且依醫學臨床實驗及根據英國藥學
    會出版Isolationand Indentificationof Drugs一書第293
    頁載明：海洛因經注射入人體後，在體內迅速水解成６Mono
    acetyImorphine，再緩緩繼續水解成嗎啡，然後再循嗎啡之
    代謝方式排出，同書第431 至432 頁並載有：嗎啡經注射入
    人體後，約50% 以上於8 小時內自尿中排出，至24小時排出
    約90% ，但48小時後仍有微量可檢出等語。是依上開說明，
    佐以被告前揭尿液檢驗報告，被告自白於前揭時間，有施用
    第1 級毒品海洛因1 次等語，核與前揭事證相符，應堪採信
    。
  (三)另犯毒品危害防制條例第10條施用第1 級毒品之罪者，檢察
    官應先聲請法院裁定將被告令送勒戒處所觀察、勒戒，經觀
    察、勒戒後，認有繼續施用毒品傾向者，應由檢察官裁定聲
    請法院裁定令入戒治處所施以強制戒治，且經強制戒治執行
    完畢釋放後，5 年內再犯第10條之罪，檢察官應依一般刑事
    訴訟程序予以起訴論罪科刑，此觀諸毒品危害防制條例第20
    條第1 項、第2 項、第23條第2 項前段規定自明。經查，被
    告前於90年間因施用毒品案件，經本院以90年度毒聲字第69
    5 號裁定送勒戒處所觀察、勒戒後，認有繼續施用毒品之傾
    向，經本院以90年度毒聲字第1950號裁定令入戒治處所施以
    強制戒治，並以90年度毒聲字第4036號裁定停止戒治付保護
    管束，於91年5 月8 日保護管束期滿視為強制戒治執行完畢
    ，經臺灣彰化地方法院檢察署檢察官以91年度戒毒偵字第52
    0 號、第521 號為不起訴處分確定等情之事實，此有臺灣高
    等法院被告全國前案紀錄表、臺灣彰化地方法院檢察署刑案
    資料查註紀錄表各1 紙附卷可參。被告前既曾因施用毒品案
    件，經強制戒治後，復因施用毒品，其於前開強制戒治執行
    完畢釋放後5 年內，再犯本案施用毒品罪，依毒品危害防制
    條例第23條第2 項之規定，屬應依法論罪科刑之行為，依前
    開說明，本案被告上開所為，係於91年5 月8 日強制戒治執
    行完畢釋放後5 年內，再犯毒品危害防制條例第10條第1 項
    施用第1 級毒品罪，本案事證明確，被告上開犯行洵堪認定
    。
三、按海洛因為毒品危害防制條例第2 條第2 項第1 款所明定之
    第1 級毒品。核被告所為，係犯同條例第10條第1 項之施用
    第1 級毒品罪。被告持有第1 級毒品進而施用，持有之低度
    行為為施用之高度行為所吸收，不另論持有毒品之罪。另查
    ，被告曾於81年間，因竊盜案件，經本院以81年度訴字第19
    5 號刑事判決判處有期徒刑1 年，經上訴由臺灣高等法院臺
    南分院以81年度上訴字第1513號刑事判決上訴駁回確定；復
    於82年間因違反肅清煙毒條例、麻醉藥品管理條例等案件，
    經臺灣臺南地方法院以82年度訴字第1078號刑事判決分別判
    處有期徒刑3 年1 月、5 月，應執行有期徒刑3 年4 月確定
    後，經移送接續執行，於83年5 月6 日因縮短刑期假釋出監
    並付保護管束，復於假釋保護管束期間，於85年間因違反肅
    清煙毒條例、麻醉藥品管理條例等案，經本院以85年度訴字
    第376 號刑事判決分別判處有期徒刑3 年2 月、4 月，應執
    行有期徒刑3 年3 月，經上訴由臺灣高等法院臺中分院以85
    年度上訴字第1859號刑事判決撤銷原審判決，分別判處有期
    徒刑3 年8 月、10月，應執行有期徒刑4 年1 月確定，並經
    撤銷假釋，應執行殘刑有期徒刑2 年9 月8 日，而接續執行
    ，於89年5 月23日因縮短刑期假釋出監並付保護管束，復於
    假釋保護管束期間，於90年間因施用毒品並經撤銷假釋，應
    執行殘刑有期徒刑2 年11月26日，於93年8 月2 日因縮短刑
    期執行完畢等情，此有臺灣高等法院被告全國前案紀錄表、
    臺灣彰化地方法院檢察署刑案資料查註紀錄表各1 份存卷可
    考，其於5 年內再犯本案有期徒刑以上之罪，為累犯，應依
    刑法第47條之規定加重其刑。爰審酌被告前於94年間因施用
    第1 、2 級毒品案件，經本院於94年11月16日以94年度訴字
    第1842號刑事判決分別判處有期徒刑8 月、4 月，應執行有
    期徒刑11月，經上訴由臺灣高等法院臺中分院以95年度上訴
    字第65號審理中，並於95年1 月19日撤回上訴確定等情，此
    有臺灣高等法院被告全國前案紀錄表、臺灣彰化地方法院檢
    察署刑案資料查註紀錄表各1 份存卷可參，且其前因施用毒
    品案件，經強制戒治執行完畢釋放後，仍未能徹底戒絕毒品
    ，復犯本案施用毒品罪，顯見其無戒毒悔改之意，惟念其施
    用毒品之次數僅有1 次，且施用毒品乃自戕一己之身體健康
    ，尚未對他人造成危害，犯後業已坦承犯行，態度良好等一
    切情狀，量處如主文所示之刑。
四、又毒品危害防制條例第18條第1項前段之規定，乃刑法第38
    條第1項第1款之特別規定，此所稱查獲之毒品，係指有罪判
    決書於事實欄內，已經認定為被告有罪事實之毒品，即足當
    之，不以仍屬於被告所有者為限（最高法院92年度臺非字第
    297 號裁判要旨參照）。經查：
  (一)扣案之粉末1 包（淨重0.02公克、空包裝重0.19公克），經
    送驗後係第1 級毒品海洛因，已如前述，且該包裝海洛因之
    塑膠袋，業已無法與毒品析離，均屬違禁物，不問是否屬於
    犯人所有與否，依毒品危害防制條例第18條第1 項前段規定
    ，併予宣告沒收銷燬之。又鑑定耗損之毒品，既已滅失，即
    無庸併予宣告沒收銷燬。
  (二)至扣案之注射針筒1 支係被告所有，且供施用第1 級毒品海
    洛因所用之物，業經被告供明在卷，已如前述，爰依刑法第
    38 條 第1 項第2 款之規定，併予宣告沒收，併此敘明。
五、按確定判決既判力之原則，不論實質上之一罪，或連續犯、
    牽連犯、想像競合犯等裁判上之一罪，其一部事實已經判決
    確定者，對於構成一罪之其他部分，均有其適用，此乃基於
    審判不可分之關係，在審理事實之法院，就全部犯罪事實，
    依刑事訴訟法第267 條之規定，本應予以審判，故其判決確
    定之效力，應及於全部之犯罪事實，若在最後審理事實之法
    院宣判後，始行發生之事實，既非該法院所得審判，即為該
    案判決之既判力所不及。是既判力對於時間效力之範圍，係
    以最後審理事實法院之宣示判決日為判斷之標準，得上訴於
    第2 審之第1 審刑事判決，如於上訴第2 審後，又依法撤回
    上訴，其上訴撤回之日，雖為判決確定日，但其既判力之時
    點，基於上開原則，仍應以第1 審宣示判決之日為其準據（
    最高法院87年度臺上字第1150號判決要旨參照）。被告前於
    94年間因施用第1 、2 級毒品案件，經本院於94年11月16日
    以94年度訴字第1842號刑事判決分別判處有期徒刑8 月、4
    月，應執行有期徒刑11月，經上訴由臺灣高等法院臺中分院
    以95年度上訴字第65號審理中，並於95年1 月19日撤回上訴
    確定等情，已如前述，雖被告施用毒品有成癮性，然依上揭
    說明，本案被告之上揭施用第1 級毒品犯行，既在前開確定
    判決既判力時點（即94年11月16日）後所為，應無受前開確
    定判決之既判力所及，附此說明。
據上論斷，應依刑事訴訟法第273 條之1 第1 項、第299 條第1
項前段，毒品危害防制條例第10條第1 項、第18條第1 項前段，
刑法第11條、第47條、第38條第1 項第2 款、第51條第9 款，判
決如主文。
本案經檢察官李毓珮到庭執行職務。
中    華    民    國    95    年    3     月    31    日
                  刑事第一庭    法  官  唐中興
以上正本證明與原本無異。
如不服本判決，應於判決送達後10日內向本院提出上訴狀 (須附
繕本 )。
中    華    民    國    95    年    4     月    4     日
                                書記官  施惠卿
附錄本案判決論罪科刑法條全文：
毒品危害防制條例第10條
施用第1級毒品者，處6月以上5年以下有期徒刑。
施用第2級毒品者，處3年以下有期徒刑。


司法院資訊處製作；財團法人民間司法改革基金會備份。
